臺灣高雄地方法院小額民事判決　　　 110年度雄小字第2359號
原　　　告　旺旺友聯產物保險股份有限公司


法定代理人　劉自明　
訴訟代理人　孫志賢　
　　　　　　彭欣如　
　　　　　　鞠致東　
被　　　告　劉福地　

訴訟代理人　劉姿玫　
上列當事人間請求損害賠償事件，經本院於民國110 年10月7 日
言詞辯論終結，判決如下：
    主      文
被告應給付原告新臺幣玖萬零肆佰伍拾元，及自民國一一０年五
月八日起至清償日止，按週年利率百分之五計算之利息。
原告其餘之訴駁回。
訴訟費用新臺幣壹仟元由被告負擔。
本判決第一項得假執行，但被告以新臺幣玖萬零肆佰伍拾元供擔
保後得免為假執行。
    事實及理由
一、原告主張：被告於民國108 年6 月3 日16時25分時許，騎乘
    車牌號碼000-000 號普通重型機車，行經高雄市三民區大昌
    一路與鼎中路口時，在劃有分向限制線（雙黃線）之路段駛
    入來車車道，而與由伊承保、訴外人江美螢所有、訴外人蔡
    國明駕駛之車牌號碼000-0000號自用小客車（下稱系爭車輛
    ）發生碰撞，造成系爭車輛受損（下稱系爭交通事故），修
    繕費用共計新臺幣（下同）95,887元（含零件費用6,524 元
    、烤漆費用40,469元及工資48,894元），伊已依保險契約賠
    付江美螢上開系爭車輛車體損害。為此，爰依民法第184 條
    、第191 條之2 及保險法第53條第1 項之規定，提起本訴等
    語，並聲明：被告應給付原告95,887元，及自起訴狀繕本送
    達之翌日起至清償日止，按週年利率5%計算之利息。
二、被告則以：對於系爭交通事故發生原因不爭執等語置辯，並
    聲明：原告之訴駁回。
三、得心證之理由：
  ㈠原告主張其所承保之系爭車輛於上開時、地，因遭被告騎車
    在劃有分向限制線（雙黃線）之路段，跨越行駛進入來車車
    道之過失而有所碰撞毀損，其業已支付系爭車輛上開修繕費
    用等情，業據其提出系爭車輛行照、估價單、發票、汽車險
    理賠計算書等件為證，並有高雄市政府警察局交通警察大隊
    110 年4 月29日高市警交安字第11070926700 號函檢附之交
    通事故相關資料附卷可稽，被告就系爭交通事故發生之原因
    亦不爭執，堪信原告主張之事實為真實。
  ㈡按因故意或過失，不法侵害他人之權利者，負損害賠償責任
    ；汽車、機車或其他非依軌道行駛之動力車輛，在使用中加
    損害於他人者，駕駛人應賠償因此所受之損害，民法第184
    條第1 項前段及第191 條之2 前段分別定有明文；次按汽車
    在未劃設慢車道之雙向二車道行駛時，應依下列規定：一、
    均應在遵行車道內行駛。二、在劃有分向限制線之路段，不
    得駛入來車之車道內，道路交通安全規則第97條第1 項第1
    款、第2 款亦有明定。查被告騎乘機車時本應知悉並注意遵
    守上開交通安全規範，卻貿然跨越分向限制線（雙黃線）駛
    入來車車道，致其所騎乘之車輛撞擊系爭車輛，造成系爭車
    輛受損，堪認被告對系爭交通事故之發生為有過失，且應負
    擔全部之過失責任，其過失與系爭車輛所受損害間復有相當
    因果關係，揆諸上開規定，系爭車輛之所有人自得請求被告
    賠償其因此所受之損害。
  ㈢按負損害賠償責任者，除法律另有規定或契約另有訂定外，
    應回復他方損害發生前之原狀；損害賠償，除法律另有規定
    或契約另有訂定外，應以填補債權人所受損害及所失利益為
    限，第213 條第1 項、第216 條第1 項分別定有明文。次按
    被保險人因保險人應負保險責任之損失發生，而對於第三人
    有損失賠償請求權者，保險人得於給付賠償金額後，代位行
    使被保險人對於第三人之請求權。但其所請求之數額，以不
    逾賠償金額為限，保險法第53條第1 項亦有明定。又請求賠
    償物被毀損所減少之價額，得以修復費用為估定之標準，但
    以必要者為限，如修理材料以新品換舊品，應予折舊，最高
    法院77年5 月17日第9 次民事庭會議決議可資參照。經查，
    本件原告既依保險契約賠付訴外人江美螢修繕系爭車輛之費
    用，且江美螢對於被告有損害賠償請求權存在，揆諸上開規
    定，原告自得代位行使該損害賠償請求權，惟應修復零件部
    分價額應予折舊計算。而依原告提出之估價單所示，原告依
    保險契約給付被保險人之系爭車輛修繕費用共計95,887元（
    含零件費用6,524 元、烤漆費用40,469元及工資48,894元）
    ，惟系爭車輛修理時，既係以新零件更換損壞之舊零件，則
    原告以支出修繕費用作為損害賠償之依據，依上開說明，自
    應將零件部分價額予以折舊計算。復依行政院所頒固定資產
    耐用年數表及固定資產折舊率之規定，非運輸業用客車、貨
    車之耐用年數為5 年，另依營利事業所得稅查核準則第95條
    第6 項規定「固定資產提列折舊採用平均法、定率遞減法或
    年數合計法者，以1 年為計算單位；其使用期間未滿1 年者
    ，按實際使用之月數相當於全年之比例計算之；不滿1 月者
    ，以月計」，採平均法計算其折舊結果（即以固定資產成本
    減除殘價後之餘額，按固定資產耐用年數表規定之耐用年數
    平均分攤，計算折舊額），每年折舊率為5 分之1 ，則系爭
    車輛於102 年7 月出廠，有原告提出之行車執照影本附卷可
    參（見本院卷第19頁），迄至損害發生日即108 年6 月3 日
    止，實際使用約為5 年11月，已逾5 年耐用年限，故修復零
    件扣除折舊後僅餘殘價1,087 元【計算式：殘價＝取得成本
    ÷（耐用年數＋1 ）即6,524 元÷（5 ＋1 ）≒1,087 元（
    小數點以下四捨五入）】，加計不必折舊之烤漆費用40,469
    元及工資48,894元後，原告得請求被告賠償之系爭車輛修復
    費用為90,450元【計算式：1,087 元＋40,469元＋48,894元
    ＝90,450元】，逾此部分之主張，尚屬無據，不應准許。
四、綜上所述，本件原告依民法第184 條第1 項前段、第191 條
    之2 前段及保險法第53條第1 項代位求償權，請求被告賠償
    損害90,450元，及自起訴狀繕本送達翌日即110 年5 月8 日
    起至清償日止，按週年利率5%計算之利息，為有理由，應予
    准許。逾此範圍之請求，為無理由，應予駁回。
五、本件訴訟係適用小額程序為被告敗訴之判決，依民事訴訟法
    第436 條之20規定，依職權宣告假執行。並依同法第436 條
    之23準用同法第436 條、第392 條第2 項規定，依職權宣告
    被告預供擔保後，得免為假執行。
六、本件兩造各為一部勝訴、一部敗訴，因原告確有提起本件訴
    訟必要，且起訴後應徵之裁判費至少為1,000 元（民事訴訟
    法第77條之13規定參照），是本院認應依民事訴訟法第79條
    規定，酌量情形由被告全部負擔。
中    華    民    國   110    年    10    月    28    日
                  高雄簡易庭  法      官  謝宗翰
以上正本係照原本作成。
民事訴訟法第436條之24第2項：對於本判決之上訴，非以違背法
令為理由，不得為之。
如對本判決上訴，須於判決送達後20日內向本院提出上訴狀，並
須表明原判決所違背之法令及其具體內容與依訴訟資料可認為原
判決有違背法令之具體事實之上訴理由。（均須按他造當事人之
人數附繕本）。
中    華    民    國   110    年    11    月    4     日
                              書  記  官  蔡靜雯